臺灣臺北地方法院民事小額判決
110年度店小字第1400號
原      告  安和里大溪地庭園社區管理委員會

法定代理人  廖崑勛  
訴訟代理人  陳思邑  
            陳韻茹  
被      告  陳銀    
訴訟代理人  潘信翰  

上列當事人間請求給付管理費事件，本院於民國110年11月11日
言詞辯論終結，判決如下：
    主   文
被告應給付原告新臺幣壹萬玖仟零玖拾參元，及自民國一百一十
年十一月十二日起至清償日止，按週年利率百分之五計算之利息
。
訴訟費用新臺幣壹仟元由被告負擔。
本判決得假執行。但被告如以新臺幣壹萬玖仟零玖拾參元為原告
預供擔保後，得免為假執行。
    事實及理由
壹、程序事項
　　按訴狀送達後，原告不得將原訴變更或追加他訴，但擴張或
    減縮應受判決事項之聲明者，不在此限，民事訴訟法第255
    條第1項第3款定有明文。查原告起訴時聲明：被告應給付原
    告新臺幣（下同）13,093元（見司促卷第7頁），於民國110
    年9月16日具狀變更聲明：被告應給付原告19,093元及自起
    訴狀繕本送達翌日起至清償日止，按年息5％計算之利息（見
    本院卷第29頁），核屬擴張應受判決事項之聲明，應予准許
    。
貳、實體事項　
一、原告主張：被告係門牌號碼新北市○○區○○街000巷0號2樓房
    屋所有權人，每月應繳1,000元管理費，積欠109年2月至110
    年8月共19個月管理費19,000元及存證信函費用93元，催討
    無效，爰起訴請求，並聲明：如主文所示。
二、被告則以：管理費收費不公，使用公設坪數也不相同，權狀
    有公設，但無公共設施，守衛也比原本聘請人數減少，管理
    費用不減反增，管理室代收之物品未即時通知住戶導致文件
    過期、食品腐爛，社區公有道路被鍊條圍起，引起部分住戶
    老人、小孩進出不便，管理費使用不當，開會給予出席者禮
    券，當初繳管理費800元還有打掃，現在不但變成三個月打
    掃一次，警衛人數也變少，服務變少憑什麼增加管理費等語
    ，並聲明：原告之訴駁回。
三、法院之判斷　
　㈠按區分所有權人或住戶積欠應繳納之公共基金或應分擔或其
    他應負擔之費用已逾二期或達相當金額，經定相當期間催告
    仍不給付者，管理負責人或管理委員會得訴請法院命其給付
    應繳之金額及遲延利息，公寓大廈管理條例第21條定有明文
    。安和里大溪地庭園社區規約107年版第17條約定：「一、
    區分所有權人應遵照區分所有權人會議議決之規定向管理委
    員會繳交下列款項㈠公共基金。㈡管理費。二、管理費之收繳
    ㈠管理費以社區門牌號碼為基準，社區外圍367號至389號之
    住戶及381號1樓，每一個門牌收費70元/月，社區內379巷及
    365巷之住戶及381號2樓至5樓，每一個門牌收費1000元/月
    ，空屋未有優待。…。四、公共基金或管理費積欠之處理㈠區
    分所有權人或住戶在繳費期限後，仍積欠應繳納費用（含管
    理費、公共基金、清潔費或其他應負擔之費用），已餘三期
    （即三個收費期別），經一定期間催告仍不為給付者，管理
    委員會得訴請法院命其給付應繳之金額及督促程序費（含催
    告相關費用）。」（本院卷第45至47頁）。查原告前揭主張
    ，提出公寓大廈管理組織報備證明、新北市新店區公所函、
    安和里大溪地庭園社區規約107年版、郵局存證信函、大溪
    地庭園社區管理費提醒繳納通知單、管理費繳費明細表、國
    內各類掛號郵件執據、掛號郵件收件回執在卷可按（見司促
    卷第9至51頁、本院卷第33至71、119至123頁）。復被告到
    庭不爭執，堪信為真。原告社區規約既明定管理費之計算及
    繳納方式，被告自負有遵守前揭社區規約而繳納管理費之義
    務，原告請求被告給付管理費及存證信函費用共19,093元，
    核屬有據。
  ㈡被告以前詞置辯，提出禮券兌換券、社區街道照片、公共管
    理費用分攤收繳單、收據在卷（見本院卷第91至101頁）；
    惟按所謂同時履行之抗辯，乃係基於雙務契約而發生，倘雙
    方之債務，非本於同一之雙務契約而發生，縱令雙方債務在
    事實上有密切之關係，或雙方之債務雖因同一之雙務契約而
    發生，然其一方之給付，與他方之給付，並非立於互為對待
    給付之關係者，均不能發生同時履行之抗辯（最高法院59年
    臺上字第850號判決意旨參照）。查區分所有權人或住戶繳
    納管理費之義務，係因法律之規定、住戶規約或區分所有權
    人會議決議而生，區分所有權人或住戶繳納管理費之義務並
    非基於與管理委員會間之雙務契約而生，故被告所負給付管
    理費之義務與原告之管理維護義務，顯非基於同一雙務契約
    而生，區分所有權人或住戶所繳交之管理費，其所有權屬於
    全體區分所有權人所共有，並由管理委員會保管及統籌運用
    ，管理費之給付與管理委員會執行區分所有權人會議決議事
    項及公寓大廈管理維護工作之間（如公寓大廈管理條例第36
    條規定），並不存在對價關係，縱被告認為原告於管理上有
    缺失或不當行為等問題，亦應由其個人另循法律途徑而為救
    濟，尚不得執為其拒絕給付管理費之法律理由。又社區之區
    分所有權人或住戶，縱有因各人區分所有建物所在樓層或位
    置致對部分公共設施之實際使用頻率較低，或基於個人事由
    致所有建物閒置而未能充分利用社區資源，均屬區分所有權
    人於取得區分所有建物時可得預見，或取決於其個人之意思
    決定所肇致，難期區分所有權人會議得依各個區分所有權人
    對於各項公共設施之使用頻率或程度，分別減低各區分所有
    權人應繳納管理費之金額或免繳管理費。被告此部分抗辯，
    仍不影響其應依公寓大廈管理條例及上述社區規約相關規定
    繳納管理費之義務。
　㈢至被告到庭辯稱：社區開會人數長期未達一半，原告擁有數
    十張票可投，說有授權書，但無法給予證明，議題討論時只
    給予2次表達等語（見本院卷第108頁）；惟按公寓大廈區分
    所有權人會議，類似社團法人之總會，為意思機關。是區分
    所有權人會議其程序或決議有瑕疵時，自應類推適用民法第
    56條之規定。又總會之召集程序或決議方法違反法令或章程
    時，社員得於3個月內請求撤銷其決議，但出席社員對於召
    集程序或決議方法未當場表示異議者，不在此限。總會決議
    之內容違反法令或章程者，無效。民法第56條第1項、第2項
    定有明定。因此，被告如認決議召集程序或決議方法違反法
    令，應由被告於決議後3個月內訴請法院撤銷之，被告既未
    提起撤銷系爭決議，則系爭決議仍有效存在；被告如認系爭
    決議內容違反法令或規約者，應提起確認系爭決議無效之訴
    ，經法院以判決確認其效力存否，否則基於貫徹公寓大廈管
    理條例區分所有權人間私法自治理念，應尊重形式上仍屬合
    法有效之決議，被告所辯尚屬無據。
　㈣按給付有確定期限者，債務人自期限屆滿時起，負遲延責任
    。遲延之債務，以支付金錢為標的者，債權人得請求依法定
    利率計算之遲延利息。但約定利率較高者，仍從其約定利率
    ，民法第229條第1項、第233條第1項分別定有明文。查原告
    對被告之管理費給付請求權屬定期給付而有確定期限之金錢
    債權，均已屆期，原告雖得請求自民事追加訴之聲明狀繕本
    送達翌日起算利息，惟原告提出中華郵政掛號郵件收件回執
    為社區收發章（見本院卷第125頁），送達顯不合法，本院
    認以被告到場辯論之翌日即110年11月12日（見本院卷第107
    頁）起算較為妥適。
四、綜上所述，原告請求被告給付19,093元及自110年11月12日
    起至清償日止，按週年利率5％計算之利息，為有理由，應予
    准許。　　
五、本件事證已臻明確，兩造其餘攻擊防禦方法，於本判決結果
    不生影響，爰不一一論述，併此敘明。　　
六、本件係小額程序為被告敗訴之判決，依民事訴訟法第436條
    之20規定，應依職權宣告假執行，並依同法第392條第2項之
    規定，依職權宣告被告預供擔保，得免為假執行。
七、訴訟費用負擔之依據：民事訴訟法第78條。本件訴訟費用額
    ，依後附計算書確定如主文所示金額。
中　　華　　民　　國　　110 　年　　12　　月　　9 　　日
                  臺灣臺北地方法院新店簡易庭
                              法  官　鄧德倩
計   算   書：
項        目             金   額（新臺幣）      備    註
第一審裁判費             1,000元
合        計             1,000元
以上正本係照原本作成。
如不服本判決，應以違背法令為理由，於判決送達後20日內向本
庭提出上訴狀（須按他造當事人之人數附繕本）；如委任律師提
起上訴者，應一併繳納上訴審裁判費。
中　　華　　民　　國　　110 　年　　12　　月　　9 　　日
                              書記官  張嘉崴